最高法院刑事判決                              八十八年度台上字第七二五五號
    上  訴  人
    即 自訴 人  周景玉
                甲○○
    上  訴  人
    即  被  告  乙○○
右上訴人等因周景玉等自訴被告誣告案件，不服台灣高等法院台中分院中華民國八十
六年十一月二十五日第二審判決（八十六年度上訴字第一五八二號，自訴案號：台灣
台中地方法院八十六年度自字第一七七號），提起上訴，本院判決如左：
    主  文
上訴駁回。
    理  由
按刑事訴訟法第三百七十七條規定：上訴於第三審法院，非以判決違背法令為理由，
不得為之。是提起第三審上訴，應以原判決違背法令為理由，係屬法定要件。如果上
訴理由狀並未依據卷內訴訟資料，具體指摘原判決不適用何種法則或如何適用不當，
或所指摘原判決違法情事，顯與法律規定得為第三審上訴理由之違法情形，不相適合
時，均應認其上訴為違背法律上之程式，予以駁回。本件上訴人即自訴人周景玉、甲
○○上訴意旨略稱：上訴人即被告乙○○誣告自訴人等妨害自由、恐嚇、擄人勒贖等
重罪，對自訴人等危害甚大，犯後又飾詞卸責毫無悔意，原判決僅科以有期徒刑三月
，實屬過輕云云。被告上訴意旨則以：自訴人等逼迫被告簽發面額計新台幣（下同）
四十萬元之本票七紙，其中三十萬元部分已經台灣台中地方法院判決確認本票債權不
存在確定，另十萬元部分於訴訟中以遣散費金額五萬元達成和解，顯然自訴人等係以
不法手段取得本票，原判決以擬制推測方法為判斷基礎。未審酌有利被告之證據，以
及所提證人之證詞何以不採，自有應於審判期日調查之證據未予調查之違法云云。
惟查：原審維持第一審論罪科刑判決，駁回上訴人等在第二審之上訴，已敘明所憑之
證據及認定之理由。而(一)、認定事實與證據取捨，乃事實審法院之職權，苟其證據之
取捨及事實之認定，不違背經驗法則與論理法則，即不容任意指摘為違法，而執為上
訴第三審之理由。原判決依據卷證資料，認定被告與自訴人等夫妻二人有債務糾紛。
被告於民國八十五年五月二十日下午，應自訴人等要求簽發十萬元本票一紙、五萬元
本票六紙抵償後，心有不甘，明知自訴人等並未對其有何非法行為，竟意圖使自訴人
等受刑事處分，於翌（二十一）日上午十時三十分許，至台灣台中地方法院檢察署，
向檢察官捏造事實偽稱自訴人等於八十五年五月二十日下午一時許，在台中縣潭子鄉
○○路正隆紙業有限公司（下稱正隆公司），由周景玉持水果刀坐上被告機車後座，
甲○○開車尾隨在後，強押被告至同縣后里鄉○○路二七六巷六號甲○○住處，強令
被告簽發上開本票，並表示如不簽發，要讓被告死的很難看，致使被告心生畏懼而簽
發本票，誣指自訴人等犯有妨害自由、恐嚇及擄人勒贖罪嫌。嗣經該署檢察官處分不
起訴、台灣高等法院台中分院檢察署檢察官駁回被告再議確定等情。已敘明上開事實
，業據自訴人等指述綦詳，被告亦自承與自訴人等有債務糾紛。自訴人等於光天化日
之下，在正隆公司內公然持刀押人，已悖常情。且被告既自承騎車去自訴人等住處時
，曾經過憲兵隊及警察局，則被告果遭押持，於路經憲兵隊及警察局時，何以不駛入
報案，反延至當日下午五時許及晚上七時許，始先後找證人楊黃來及張玲雪陪同報案
，證人楊黃來及張玲雪所證被告於當日曾要求陪同報案云云，乃附和被告之詞，不足
採為有利被告之認定。又被告既與自訴人等步行往返陳三慶代書事務所欲書立收據，
應可向代書求救，或於途中脫逃，被告均不為之，亦違常情。被告誣指自訴人等妨害
自由、恐嚇及擄人勒贖等犯行，亦經檢察官不起訴處分確定，已據調閱台灣台中地方
法院檢察署八十五年度偵字第九八○九號卷宗查明屬實。因認被告確有誣告犯行，為
其所憑之證據及認定之理由。而以被告否認有誣告行為，所辯其訴事出有因，因疑生
誤，縱所訴不能證明真實，尚不能推定被告誣告云云，係卸責之詞，不足採信，於理
由詳加說明及指駁。經核所為論敘，均與卷內證據資料相符，從形式上觀察，並無認
定事實不依證據或有何採證違背經驗法則、論理法則等違法情形存在。(二)、台灣台中
地方法院八十五年度沙簡字第三二五號、同年度簡上字第三四二號民事判決，係以周
景玉未能舉證證明與被告間有借貸關係存在，而駁回周景玉訴請被告償還借款三十萬
元之請求，另同年度沙簡字第三一三號判決亦以相同理由，確認被告與周景玉間就十
萬元之本票債權不存在，此有被告提出之各該判決影本在卷可稽。各該判決既未對被
告所謂自訴人等以不法方式取得本票一事予以認定，原判決對之未調查說明，應祇係
單純文字簡略，顯然於判決無影響，依刑事訴訟法第三百八十條規定，尚難據為適法
之第三審上訴理由。(三)、原判決理由雖未詳載證人楊黃來、張玲雪所證全不可採，但
既已載明彼等所證被告於當日曾要求陪同報案云云，乃附和被告之詞，不足採為有利
被告之認定，即涵蓋說明不採納彼等所述被告遭自訴人等押去簽發本票之證詞。被告
上訴意旨謂原判決未說明其所舉證人之證詞何以不採之理由云云，顯有誤會。另被告
究曾聲請調查何項證據，原審未調查者又係何項證據，均未據具體表明，泛詞指摘原
判決未審酌對其有利之證據及證人之證詞何以不採云云，自非適法之第三審上訴理由
。(四)、量刑之輕重乃事實審法院職權裁量之範圍，自訴人等上訴意旨既未指摘原判決
科刑有何違背法令，單純就科刑之輕重為爭執，亦非第三審上訴之合法理由。上訴意
旨，徒憑己見，就原判決已說明事項或屬原審採證認事量刑職權之適法行使，任意指
摘為違法，係單純事實及量刑之爭執，顯與法律規定得為第三審上訴理由之違法情形
，不相適合。其上訴違背法律上之程式，應予駁回。
據上論結，應依刑事訴訟法第三百九十五條前段，判決如主文。
中      華      民      國    八十八    年     十二     月     十六     日
                              最高法院刑事第十二庭
                                  審判長法官  陳  炳  煌
                                        法官  陳  正  庸
                                        法官  陳  世  雄
                                        法官  高  金  枝
                                        法官  賴  忠  星
      右正本證明與原本無異
                                              書  記  官
中      華      民      國    八十八    年     十二     月    二十一    日
